【裁判字號】    98,交聲,414
【裁判日期】    981218
【裁判案由】    聲明異議
【裁判全文】
臺灣屏東地方法院交通事件裁定         98年度交聲字第414號
原處分機關  交通部公路總局高雄區監理所屏東監理站
異  議  人
即受處分人  甲○○
上列受處分人因違反道路交通管理處罰條例事件，對於交通部公
路總局高雄區監理所屏東監理站民國98年11月2 日所為之處分（
原處分案號：屏監違字第裁82-NJ0000000號）聲明異議，本院裁
定如下：
    主  文
原處分撤銷。
甲○○汽車駕駛人，駕駛汽車行車速度，超過規定之最高時速六
十公里以上（未滿八十公里），處罰鍰新臺幣捌仟元，記違規點
數點，並應接受道路交通安全講習。
    理  由
一、原處分意旨略以：異議人即受處分人甲○○駕駛車牌號碼39
    38-PJ 號自用小客車，於民國98年5 月25日14時53分許，在
    高雄縣大寮鄉臺21線299.4 公里處，因有駕駛人行車速度超
    過規定之最高時速60公里以上之違規情事，為員警拍照後逕
    行舉發，嗣原處分機關即交通部公路總局高雄區監理所屏東
    監理站認異議人上開情形，違反道路交通管理處罰條例第43
    條第1 項第2 款之規定，裁處異議人罰鍰新臺幣（下同）8,
    000 元，並依同條例第63條第1 項第3 款應記違規點數3 點
    等語。
二、聲明異議意旨詳如附件所載。
三、按汽車駕駛人，行車速度，超過規定之最高時速60公里以上
    者，處新臺幣（下同）6,000 元以上24,000元以下罰鍰，並
    應接受道路交通安全講習、記違規點數3 點，道路交通管理
    處罰條例第43條第1 項第2 款、第5 項前段、第63條第1 項
    第3 款分別定有明文。經查，異議人駕駛車牌號碼3938-PY
    自用小客車，於上揭時、地，時速達115 公里，超出65公里
    ，為高雄縣政府警察局交通隊拍照後逕行舉發之事實，有舉
    發照片、舉發地點路段車速告示牌照片附卷可參（見本院卷
    第19至20頁），是異議人有駕駛人行車速度超過規定之最高
    時速60公里以上之違規情事，堪以認定。
四、本件異議人辯稱：本件有可能是誤照其他車行方向車輛云云
    。惟參諸上開採證照片所示，該測速器拍照之時，僅有異議
    人之車輛通過，並無其他車輛行經，是異議人辯稱其係遭誤
    照，顯屬事後卸責之詞，自難憑採；另異議人辯稱：伊無法
    由採證照片中得知該測速照相儀是採北上或南下或雙向車輛
    之車速，然此與異議人有無本件交通違規事實無涉，委無足
    採。
五、異議人另辯稱：舉發地點未在300 公尺前設立告示牌，且舉
    發當日只在速限牌下方放置一張告示牌，不甚明顯，與正常
    交通警示標示高度大小均不一樣云云。惟按：
（一）汽車駕駛人行車速度超過規定之最高速限，經採用固定或
      非固定式科學儀器取得證據資料證明者，於一般道路須至
      少於100 公尺，於高速公路、快速公路須至少於300 公尺
      前，明顯標示之，道路交通管理處罰條例第7 條之2 第3
      項定有明文。衡其上開條文之立法用意，不外表明科處違
      規人行政裁罰之終極目的在敦促駕駛人依行車速限駕駛，
      是以科學儀器採證，由主管機關在明顯處告示，用以提醒
      駕駛人依道路限速行駛，以期在駕駛人避免受罰之心理下
      ，達到依行車速限駕駛，進而維護行車安全之最大效益，
      尚非謂如有違反上開注意規定，駕駛人超速行駛之違規行
      為即應不罰。
（二）又測速照相告示牌設立之作用僅係在提醒用路人，應依速
      限行駛，以維行車安全，且該等標示牌雖或有大小規格之
      些微差異，然均係以相同明顯之黃色底色、紅色速限標誌
      及前有測速照相之警示標語等標示提醒用路人。而觀諸舉
      發現場照片所示告示牌位置乃置放於警告標誌下方（見本
      院卷第19頁），且為明顯之黃底黑字，附佐以舉發地點路
      面寬闊，該標示牌並未有任何遮蔽物阻擋，是用路人若行
      經該舉發路段，均應能清楚辨識；再者，舉發地點僅為一
      般公路非屬快速道路，舉發機關已於測速地點100 公尺前
      處置放上開明顯標示之告示牌，有高雄縣政府警察局98年
      12月9 日高縣警交字第0980054375號函附卷可考（見本院
      卷第15頁），原舉發機關亦已符合前開道路交通管理處罰
      條例第7 條之2 第3 項之規定，則異議人辯稱告示牌不甚
      明顯云云，顯無理由。
（三）另按標線號誌設置規則第137 條第1 項前段、第2 項第1
      、2 款分別規定「告示牌，用以現有標誌無法充分說明或
      指示時，為維護行車安全與暢通之需要，得設置本標誌」
      、「本標誌為方形，警告性質告示牌，用以促使車輛駕駛
      人及行人瞭解道路上之特殊狀況，提高警覺，並準備防範
      應變之措施，為黃底黑字黑邊；禁制性質告示牌用以告示
      車輛駕駛人及行人應嚴格遵守道路上遵行、禁止、限制之
      特殊規定，為紅底白字白邊。」，惟並無如同法第23條、
      第57條警告、禁制標誌之設置有明確之大小尺寸規範。是
      異議人爭執本件標示牌面積大小之詞，洵屬無據，尚難令
      本院為有利於異議人之認定。
六、綜上所述，本件異議人確有上開交通違規行為，惟違反道路
    交通管理處罰條例第43條第1 項之規定，依同條例同條第5
    項前段，異議人並應接受道路交通安全講習，原處分機關漏
    未裁處，尚有為恰，應由本院撤銷原處分，另諭知如主文第
    2 項所示之處分，以資適法。
七、爰依道路交通案件處理辦法第20條前段，裁定如主文。
中    華    民    國    98    年    12    月    18    日
                  交通法庭      法  官  羅森德
以上正本證明與原本無異。
如不服本裁定應於收受送達後5 日內向本院提出抗告書狀敘述抗
告之理由抗告於臺灣高等法院高雄分院。
中    華    民    國    98    年    12    月    18    日
                                書記官  羅永隆


司法院資訊處製作；財團法人民間司法改革基金會備份。
